【裁判字號】    97,訴,1212
【裁判日期】    971024
【裁判案由】    毒品危害防制條例
【裁判全文】
臺灣基隆地方法院刑事判決              97年度訴字第1212號
公  訴  人  臺灣基隆地方法院檢察署檢察官
被      告  乙○○
指定辯護人  本院公設辯護人甲○○
上列被告因違反毒品危害防制條例案件，經檢察官提起公訴（97
年度毒偵字第1826號），並經本院合議庭裁定由受命法官獨任進
行簡式審判程序後，檢察官聲請改依協商程序而為判決，茲判決
如下：
    主  文
乙○○施用第一級毒品，累犯，處有期徒刑柒月。
    事實及理由
一、犯罪事實：
  (一)觀察勒戒紀錄：
    乙○○前因施用毒品案件，經觀察、勒戒後，認無繼續施用
    毒品之傾向，於89年2 月15日釋放出所，並由臺灣基隆地方
    法院檢察署檢察官以89年度毒偵字第388 號不起訴處分書為
    不起訴處分確定。
  (二)刑案前科紀錄：
    1.乙○○於前所犯施用毒品案件觀察勒戒執行完畢釋放出所
      之日（即89年2月15日）起5年內，再犯施用毒品罪，經本
      院於94年7月22日以94年度訴字第447號判處有期徒刑6 月
      確定，並於95年6月26日執行完畢。
    2.乙○○復因違反毒品危害防制條例案件，經本院於95年10
      月14日以95年度訴字第558號判處有期徒刑7月確定。
    3.乙○○再因違反臺灣地區與大陸地區人民關係條例案件，
      經本院於96年3月26日以95年度訴字第672號判處有期徒刑
      6月確定。
    4.乙○○又因違反毒品危害防制條例案件，經本院於96 年4
      月14日以96年度訴字第95號判處有期徒刑6月確定。
    5.上開2.3.4.三案嗣經本院以96年度聲減第535 號裁定依中
      華民國九十六年罪犯減刑條例之規定減刑（各減為有期徒
      刑3月15日、3月、3 月，並就其中2.3.兩案定應執行刑為
      有期徒刑5月15日確定。乙○○經發監執行，接續執行結
      果，於96年10月15日縮短刑期執行完畢。（成立累犯）
  (三)本案犯罪事實：
    乙○○於97年4月13日上午8時許，在臺北縣瑞芳鎮○○○○
    路29巷59號住處，以針筒注射之方式，非法施用第一級毒品
    海洛因1 次。嗣於同月16日上午10時許，在臺北縣瑞芳鎮○
    ○○路員山巷16號4 樓，因竊盜另案為警查獲，經其同意採
    集尿液送驗，結果呈施用第一級毒品海洛因代謝後之嗎啡陽
    性反應，始查悉上情。
  (四)案經臺北縣政府警察局瑞芳分局報告臺灣基隆地方法院檢察
    署檢察官偵查終結提起公訴。
二、證據：
  (一)被告乙○○於本院準備程序及審判程序中之自白。
  (二)臺灣檢驗科技股份有限公司濫用藥物檢驗報告1紙。
  (三)臺灣高等法院被告前案紀錄表。
三、論罪及科刑：
  (一)按毒品危害防制條例係於92年7月9日修正公布，自93年1月9
    日起施行，其中第20條、第23條將施用毒品之刑事處遇程序
    ，區分為「初犯」、「五年內再犯」、「五年後再犯」。依
    其立法理由之說明：「初犯」，經觀察、勒戒或強制戒治後
    ，應為不起訴處分或不付審理之裁定；經觀察、勒戒或強制
    戒治執行完畢釋放後，「五年內再犯者」，因其再犯率甚高
    ，原實施之觀察、勒戒及強制戒治既已無法收其實效，爰依
    法追訴或裁定交付審理。至於經觀察、勒戒或強制戒治執行
    完畢釋放後，「五年後再犯者」，前所實施之觀察、勒戒或
    強制戒治已足以遮斷其施用毒品之毒癮，為其自新及協助其
    斷除毒癮，仍適用「初犯」規定，先經觀察、勒戒或強制戒
    治之程序。從而依修正後之規定，僅限於「初犯」及「五年
    後再犯」二種情形，始應先經觀察、勒戒或強制戒治程序。
    倘被告於5 年內已再犯，經依法追訴處罰，縱其第三次（或
    第三次以上）再度施用毒品之時間，在初犯經觀察、勒戒或
    強制戒治執行完畢釋放五年以後，已不合於「五年後再犯」
    之規定，且因已於「五年內再犯」，顯見其再犯率甚高，原
    實施觀察、勒戒或強制戒治，已無法收其實效，即應依該條
    例第10條處罰（最高法院95年度台非字第59號、第65號判決
    意旨及最高法院95年第7 次刑事庭會議決議意旨參照）。被
    告有如事實欄所載，因施用毒品案件，經執行觀察勒戒後，
    認無繼續施用毒品之傾向，於89年2 月15日釋放出所，嗣於
    執行完畢之5年內，即94年2月1 日又有施用毒品犯行，且因
    此施用毒品案件，經本院於94年7月22日以94年度訴字第447
    號判處有期徒刑6 月確定等情，有該案判決書影本暨臺灣高
    等法院被告前案紀錄表1 份在卷可佐。被告既曾因觀察勒戒
    執行完畢，於5 年內再犯施用毒品罪，且經本院判處罪刑確
    定，竟又於97年4 月13日，再施用第一級毒品，揆諸前揭說
    明，即非屬毒品危害防制條例第20條第3 項所定「五年後再
    犯」之情形，故檢察官依法逕行起訴本案，於法要無不合。
  (二)本件經檢察官與被告於審判外達成協商之合意且被告已認罪
    ，其合意內容為：「被告成立累犯，其施用第一級毒品，願
    受有期徒刑7 月之科刑。」經查，檢察官與被告上開協商合
    意並無刑事訴訟法第455條之4第1 項所列情形之一，檢察官
    聲請改依協商程序而為判決，本院爰不經言詞辯論，於協商
    合意範圍內為協商判決。
  (三)被告上開施用第一級毒品海洛因之前後持有毒品海洛因之低
    度行為，應為其施用第一級毒品之高度行為所吸收，不另論
    罪。被告有事實欄所載之科刑執行情形，有臺灣高等法院被
    告前案紀錄表在卷可稽，其於受有期徒刑之執行完畢後， 5
    年內故意再犯有期徒刑以上之本罪，為累犯，應依刑法第47
    條第1項規定加重其刑。
四、應適用之法條：刑事訴訟法第273條之1第1項、第455 條之2
    第1項、第455條之4第2項、第455條之8，毒品危害防制條例
    第10條第1項，刑法第11條前段、第47條第1項。
五、本判決除有刑事訴訟法第455條之4第1項第1款、第2款、第4
    款、第6款、第7款所定情形之一， 或違反同條第2項規定者
    外，不得上訴。
六、如有前項除外情形，而不服本件判決，得自收受判決送達之
    日起10日內，向本院提出上訴書狀，上訴於第二審法院。
中    華    民    國    97    年    10    月    24    日
                  刑事第一庭法  官  王福康
以上正本證明與原本無異。
本判決除有刑事訴訟法第455條之4第1項第1款、第2款、第4款、
第6款、第7款所定情形之一，或違反同條第2 項規定者外，不得
上訴。
如有前揭除外情形，對於本件判決如有不服，應於收受本判決後
10日內向本院提出上訴書狀，其未敘述上訴理由者，並得於提起
上訴後10日內向本院補提理由書狀（均須按他造當事人之人數附
繕本）「切勿逕送上級法院」。
中    華    民    國    97    年    10    月    24    日
                            書記官  彭淑芳
【附錄論罪法條】
毒品危害防制條例第10條第1項：
    施用第一級毒品者，處6月以上5年以下有期徒刑。


司法院資訊處製作；財團法人民間司法改革基金會備份。
